臺灣高等法院高雄分院民事判決　　　　　 99年度醫上字第4號
上　訴　人　廖金鈴
訴訟代理人　焦文城律師
　　　　　　施秉慧律師
複代理人　　蔡志宏律師
被上訴人　　長庚醫療財團法人高雄長庚紀念醫院
法定代理人　陳肇隆
訴訟代理人　朱俊嘉
　　　　　　蔡順雄律師
複代理人　　陳品妤律師
上列當事人間請求損害賠償事件，上訴人對於民國98年12月31日
臺灣高雄地方法院97年度醫字第16號第一審判決提起上訴，本院
於100 年3 月2 日言詞辯論終結，判決如下：
    主  文
原判決關於駁回上訴人後開第二項之訴部分並訴訟費用之裁判廢
棄。
被上訴人應給付上訴人新臺幣壹佰零貳萬肆仟貳佰零伍元及自民
國九十七年九月五日起至清償日止，按週年利率百分之五計算之
利息。
其餘上訴駁回。
第一、二審訴訟費用，由被上訴人負擔二分之一，餘由上訴人負
擔。
    事 實 及 理 由
一、上訴人起訴主張：上訴人之子郭豐嘉為器質性精神病患，於
    民國96年6 月28日至被上訴人醫院住院治療，被上訴人之醫
    療人員明知郭豐嘉有思考固著、情緒不易緩解而出現暴怒、
    大聲叫罵之情形。郭豐嘉於96年9 月27日上午7 時55分嚷著
    要出院，出現精神病徵之發病現象，拒不服藥時，被上訴人
    之醫護人員，未使郭豐嘉服藥緩解情緒，亦未通知家屬安撫
    ，任由郭豐嘉情緒失控，郭豐嘉離開團體治療室，脫離醫護
    人員監視範圍時，又未為適當攔阻或請求現場工作人員協助
    攔阻，未盡保護、照顧及避免郭豐嘉發生危險之作為義務，
    且在人力配置不足之情形下，門禁未管制，致郭豐嘉走出自
    動門，穿越陽台鐵欄杆護欄而從安全玻璃窗下方之間隙墜樓
    死亡，有未盡對精神病患應盡必要注意之過失。被上訴人為
    其照顧郭豐嘉醫護人員之僱用人，對於郭豐嘉死亡，應負僱
    用人之賠償責任。又郭豐嘉係穿越陽台所加裝26公分高之護
    欄間隙墜樓身亡，足認被上訴人所提供之安全設施不足，違
    反醫療法第56條規定，被上訴人應負違反保護他人法律之損
    害賠償責任。再被上訴人未對郭豐嘉提供適當之精神醫療照
    護及足夠之安全措施，致郭豐嘉死亡，亦應負債務不履行之
    損害賠償責任。上訴人因郭豐嘉死亡，支出殯葬費用新台幣
    （下同）26萬3150元，精神上痛苦，受有非財產上損害200
    萬元。依民法第184 條第1 項前段、第2 項、第188 條第1
    項及民法第227 條、第227 條之1 之規定（請求擇一判決）
    ，求為：(一)被上訴人給付上訴人226 萬3150元及自起訴狀繕
    本送達之翌日起至清償日止，按週年利率5%計算之利息。(二)
    願供擔保，請准宣告假執行。
二、被上訴人則以：被上訴人就郭豐嘉之醫療過程，不論在醫護
    人員之人力配置或陽台護欄之設置上，均合乎規定，另醫護
    人員在照顧郭豐嘉之部分，亦無違反注意義務之處，且在郭
    豐嘉離開團體治療室後，被上訴人所屬醫護人員亦立刻四處
    尋找；郭豐嘉以自殘之方式自陽台欄杆強行脫逃，為醫療上
    不可預見，自不可歸責於被上訴人。又被上訴人通往陽台之
    通道亦有門禁管制，當時係依其他病患之要求，方解除門禁
    管制，依相關精神科醫院設置標準之規定，亦無管制病患進
    出陽台之限制，且在被上訴人已於陽台加裝欄杆及防護玻璃
    防止病患墜樓之情形下，被上訴人所為之門禁管制，並純為
    本身管理病患之便利，並非法令強制規定，監視器之設置亦
    然，自不能以此即認被上訴人有何違反注意義務之過失，是
    被上訴人就與郭豐嘉間醫療契約之履行，並無不完全給付之
    情事等語，資為抗辯。
三、原法院判決上訴人敗訴。上訴人提起上訴，求為：(一)原判決
    廢棄。(二)被上訴人應給付上訴人226 萬3150元及自起訴狀繕
    本送達之翌日即97年9 月5 日起至清償日止，按週年利率5%
    計算之利息。(三)願供擔保為假執行。被上訴人則求為：(一)上
    訴駁回。(二)如受不利判決願供擔保免為假執行。
四、兩造不爭執事項：
  (一)郭豐嘉為器質性精神病患，於96年6 月28日至被上訴人醫院
    住院治療。郭豐嘉於同年9 月27日上午7 時55分開始嚷著出
    院，且拒不服藥即離開團體治療室，並因此不知去向，隨後
    遭發現已墜樓身亡。
  (二)醫療契約係存在於郭豐嘉與被上訴人之間。
  (三)上訴人支出郭豐嘉殯葬費用26萬3150元。
  (四)郭豐嘉墜樓處是面向文山高中方向12樓左側遺留衣物纖維及
    欄杆內陽台上遺留鐵屑剝落處。
  (五)上午8 點是被上訴人大夜班及日夜醫護人員之交接時間。
五、本院判斷：
  (一)被上訴人對郭豐嘉利用12K 復健病房門解除通往陽台門禁之
    機會，通過自動門，穿越陽台鐵欄杆護欄，自安全玻璃窗下
    方之間隙墜樓，是否應負侵權行為損害賠償責任？
    上訴人主張被上訴人對12K 復健病房人員配置不足，又未確
    實管制門禁，陽台護欄間隙過大，致郭豐嘉走出自動門，穿
    越陽台鐵欄杆護欄從安全玻璃門下方之間隙墜樓死亡，有未
    盡對精神病患應盡必要注意之過失，應負侵權行為損害賠償
    責任云云。經查：
  1.被上訴人主張門禁管制僅為被上訴人管理便利所設，並非法
    律強制規定，無從以門禁管制之情形，課被上訴人超越醫療
    常規之注意義務，且於系爭事故發生時，被上訴人慢性精神
    病房符合法定之設置標準；又無論國外或是國內精神醫療院
    所評鑑標準，從未規定監視器為精神科病房內必備品，監視
    器的存在並非必要，護理人員依規定需30分鐘巡視病房1 次
    ，無觀看監視器之必要性，監視器之作用，非用在觀察全病
    房病患之活動情形，即使有監視器，也非用來取代工作人員
    巡房，台灣地區精神醫療院所評鑑規定要有病房常規，但從
    未規定要有監視器，且監視錄影不但違反精神衛生法，同時
    台灣地區精神醫療院所評鑑現況調查表亦明文規定「病患應
    有不被錄音、錄影之隱私權」，系爭12K 復健病房工作常規
    未明訂需以監視器觀察病患活動，並未違法，上訴人指稱被
    上訴人未有人監看監視器以致搜索不及，實已課被上訴人高
    於法律明定之注意義務云云（本院卷214 至216 頁、218 反
    面至219 頁）。查郭豐嘉墜樓死亡時之12K 復健病房工作常
    規二入院護理流程規定：「填寫同意書：復健病房住院同意
    書、外出治療同意書（錄音、錄影同意書、約束同意書）」
    、四病房護理常規第8 點「抽煙」規定：「三抽煙時段結束
    需收回打火機，病患煙時需注意病患動態、人際互動（以查
    房及錄影監視系統執行）」（原審一卷201 至202 頁），即
    明白表示病患應先書立同意被上訴人在保護目的範圍內對之
    為錄影、拘束之同意書，並規定被上訴人醫院12K 復健病房
    除以醫護人員照護病人外，尚輔以錄影監視系統協助醫護人
    員執行業務，以減輕及協助醫護人員工作負擔，足見被上訴
    人因鑑於對精神病患之個案特殊性需要，而設置該錄影監視
    系統。故被上訴人使用錄影帶監視系統之目的，並非對病患
    實施隱私權之侵犯，無違反精神衛生法之問題。然被上訴人
    既將錄影監視系統監視器之使用，列為12K 復健病房之工作
    常規，且於病患在陽台抽煙時，係以錄影監視系統執行病患
    之動態，則錄影監視系統已為被上訴人醫護人員執行業務之
    一部分。被上訴人設置陽台門禁系統，依証人即案發時在12
    K 復健病房值班之副護理長金玉華警訊稱：「（該樓通往陽
    台的門平時是否有管制？) 只要病患要求曬衣服時會打開，
    抽菸時段共有5 個時段（09、12、16、18、20：30時）其餘
    時間是關閉的」（外放96年度相字1697號卷27頁）、於原審
    証稱：「（慢性精神病房後陽台門戶的管制，何時可以開放
    給病患晾衣服？）固定是上午9 點及下午3 點50分，但如果
    病人有提出請求時，我們也會開給他們使用」（原審卷152
    頁）；証人即案發時12K 復健病房醫護人員周玉貞稱：「（
    12樓後面的陽台病患能否出入？）是關起來的，如果他們要
    曬衣服或抽菸會打開」、「（是否清楚何時開門？）曬衣服
    是病患要求就會開，抽菸是有固定時間」、「（抽菸時間何
    時？）大概是11點50分左右，下午15點50分、17點50分及晚
    上的19點50分」（原審一卷127 頁）；証人即案發時在12K
    病房值班之護理師林佩筠証稱：「（依案發光碟所示，當時
    為何病友進出陽台不需要通過管制? ）病友跟我們說，我們
    會幫他們開門。當時門應該是開著的，不然他們無法出入」
    （原審二卷32頁）。由上開3 位醫護人員所述，可知進出12
    K 復健病房陽台之自動門，平常係處於關閉狀態，只有在病
    患曬衣服或抽煙時間，始得由在12K 復健病房工作之醫護人
    員開門，病患無法自由進出，即被上訴人係以門禁管制12K
    復健病房病患進出陽台，其終極目的與錄影監視系統相同，
    均因為保護病患之安全而設。又12K 復健病房陽台供病患抽
    煙及曬衣服，陽台最外層靠文山高中方向部分，設置安全玻
    璃窗，安全玻璃窗下方為高約26公分間隙未安裝玻璃，使空
    氣得以流通，故於安全玻璃窗內側，設置鐵欄杆之護欄，上
    下共4 層5 間隔，高度高於護欄外側未安裝玻璃之間隙，作
    為阻絕之用（96年度相字第1697號卷10頁）。安全玻璃窗最
    下方地面上有高8 公分之不銹鋼門檻（被上訴人誤載為8.5
    公分），內側鐵欄杆護欄與外側安全玻璃窗間，有12.5公分
    之間隔（同上卷41頁下方相片），故被上訴人於12K 復健病
    房之陽台，設置安全玻璃窗及鐵欄杆護欄，無非係在避免病
    患穿越內側之鐵欄杆護欄，再通過安全玻璃窗下方之間隙墜
    樓，發生意外，其門禁管制及錄影則係提供被上訴人得隨時
    注意及了解病患在12K 復健病房陽台活動情形，避免病患生
    命、身體遭受危害，並減輕被上訴人醫護人員之工作負擔。
    綜上以觀，被上訴人在12K 復健病房既設置錄影監視設備、
    進出陽台之門禁管制措施及陽台安全玻璃窗、鐵欄杆護欄，
    輔助12K 復健病房醫護人員執行業務，而為醫療行為之輔助
    措施，則其設置或執行自應達到足以保護病患安全，避免病
    患受到傷害之目的，否則其設置儘可與其他一般病房相同，
    讓病人可自由隨意進出病房，甚至到醫院外活動，而無須如
    是為之，是被上訴人執上情抗辯，核非可採。
  2.被上訴人主張其慢性精神病房關於陽台出入口之門禁管制，
    並非僅以磁卡刷卡機作為管制出入工具，護理站亦設有門禁
    控制開關，可直接解除陽台門禁管制，而96年9 月27日上午
    因病患之晒衣需求，直接於該日早晨監視器時間08:02 即實
    際時間至遲08:15 之前幾秒鐘，由護理站門禁控制開關解除
    門禁管制，於前一位病患通過陽台後尚未回復門禁之短短20
    分鐘內，郭豐嘉便趁機通過陽台，實屬被上訴人所不可預料
    ，尚不得遽論被上訴人未盡注意義務云云（本院卷217 頁、
    220 頁反面至223 頁）。經查，12K 復健病房工作常規四病
    房護理常規第8 點「抽煙」規定：「一抽煙時段9 ：00、12
    ：00、16：00、20：30，每個時段最多3 支。三抽煙時段結
    束需收回打火機，病患煙時需注意病患動態、人際互動（以
    查房及錄影監視系統執行）」、第9 點「洗衣」規定：「二
    每日9 ：00、14：30開放陽台曬衣，協助患者執行」（原審
    一卷201 至202 頁），依上開被上訴人12K 復健病房工作常
    規之規定，病患抽煙及曬衣服既有一定時間限制，即有依該
    工作常規所定內容執行之義務。而被上訴人既於病患要求曬
    衣服時，即會打開通往陽台之門禁，讓病患曬衣服，則非在
    工作常規所定時間內解除門禁，讓病患到陽台曬衣服，自有
    於旁或透過監視系統注意病患到陽台之動態，於病患曬完衣
    服進入病房後，立即關閉自動門，恢復門禁管制狀態，以達
    保護病患之目的。据証人林佩筠証稱：96年9 月27日上午由
    （副) 護理長金玉華、周玉貞、助理員趙雅君其與其值班，
    周玉貞在團體治療室工作，其想不起來其與周玉貞在治療室
    時，趙雅君在那裡，治療室之病患很多，其幫病患量體溫、
    向壓等云云（原審二卷29至31頁），周玉貞証稱：當日是早
    班，由金玉華、林佩筠及值班，當時是團體服藥治療時間，
    其透過廣播請全部病患到治療室吃藥，其與林筠在治療室，
    其正在發藥予病患，護理站有一位趙雅君在監視器那邊，但
    沒有任何訊息從護理站傳出云云（原審一卷124 至126 頁）
    ，金玉華証稱其於96年9 月27日上午是由周玉貞、林佩筠、
    趙雅君及其值班，其於8 時35分到現場，周玉貞告訴其郭豐
    嘉不見了，其不在現場期間，12K 病房有3 人值班是合於精
    神病房之人員配置云云（原審一卷150 頁），但周玉貞証稱
    郭豐嘉不見時，護理站並未傳出任何訊息。而護理紀錄單周
    玉貞記載：病人（即郭豐嘉) 於團體治療室重複詢問「我什
    麼時候可以出院」，持續安撫病患並轉移病患情緒，建議給
    予先行服藥，但病患仍不接受，就憤怒快步離開團體治療室
    。將藥車整理後，隨即推著藥車至病人病室探視病患，病患
    不在室內，將藥車推出置放於護理站內，又立即病房走道區
    及各病室找尋未獲，於走道打掃之清潔人員告知病患走向吸
    煙陽台區，立即就至吸煙陽台找尋，仍未見病患蹤跡，並繼
    續至公共區域尋找等語（原審二卷230 頁反面) 。查系爭12
    K 復健病房陽台之門禁管制至遲自96年9 月27日上午8 時2
    分（實際時間為8 時15分）前幾秒由護理站門禁控制開關解
    除門禁管制，讓另名第三人通過該門禁至陽台，至同日上午
    8 時23分（實際時間為同日上午8 時36分）郭豐嘉通過該門
    禁至陽台，期間計約20分鐘門禁是處於解除狀態，為兩造所
    不爭執（本院卷233 頁反面、217 頁正反面）。斯時周玉貞
    與林佩筠在團體治療室內幫病患量體溫或發藥予病患，而通
    往陽台之門禁自上午8 時15分前即開啟，該時間又非上述12
    K 復健病房工作常規所規定之抽煙或曬衣服時間，是被上訴
    人於解除門禁後，若有體認危險係處於提昇狀態，於用畢後
    即予關閉或持續監視，當可避免危險之發生，被上訴人卻未
    確實依其12K 復健病房工作常規執行門禁管制，在非前述之
    陽台開放時段，於病患在團體治療室進行團體治療時間，未
    將通往陽台之自動門關閉，致郭豐嘉得順利自團體治療室走
    至陽台。故被上訴人主張其醫護人員於96年9 月27日上午郭
    豐嘉離開團體治療室，立即尋找郭豐嘉，而郭豐嘉於當日上
    午8 時15分之前幾秒鐘由護理站門禁控制開關解除門禁管制
    ，於前一位病患通過陽台後尚未回復門禁之20分鐘內，郭豐
    嘉通過陽台，實屬被上訴人所不可預料，不得論被上訴人未
    盡注意義務云云，洵無可採。
  3.被上訴人抗辯門禁管制僅為被上訴人管理便利所設，無從以
    門禁管制之情形，課被上訴人超越醫療常規之注意義務云云
    。查被上訴人12K 復健病房之門禁管制，並非對病患之身體
    或自由實施限制，病患於12K 復健病房之公共區域仍得自由
    活動，亦與精神衛生法第29條第1 項規定：「精神醫療機構
    、精神復健機構非為醫療、復健之目的，或防範緊急暴力意
    外事件，不得拘禁病人、拘束其身體或剝奪其行動自由」所
    指拘禁、限制身體、自由之情形有間。96年7 月4 日修正公
    布並自公布後1 年施行之精神衛生法第37條第2 項規定：「
    精神醫療機構為醫療之目的或為防範緊急暴力意外、自殺或
    自傷之事件，得拘束病人身體或限制其行動自由於特定之保
    護設施內，並應定時評估，不得逾必要之時間」，係在本件
    96年9 月27日發生後始施行，且與上述各情並非要求被上訴
    人實際拘束或剝奪病患行動自由之情形有異。故被上訴人上
    開抗辯，亦不可採。至於財團法人私立高雄醫學大學附設中
    和紀念醫院「就被害人案發當時精神狀況，留置於慢性精神
    病房是否有當」予以鑑定，認於96年9 月27日早晨時，被害
    人安置在慢性精神病房符合醫療常規，且被害人開始有情緒
    不穩定時，提供初步之安撫亦符醫療常規，在初步安撫無效
    時宜進一步評估診治，惟在半小時內，被害人已墜樓身亡，
    因時間短暫，該院無法進行進一步之評估診治，此限制常見
    在醫療常規，綜合而言，於96年9 月27日將被害人安置於慢
    性精神病房符合醫療常規，固有該院於98年11月3 日以高醫
    附行字第0980003938號函送之鑑定報告可憑（原審三卷3 頁
    至6 頁）。惟此僅係就郭豐嘉於96年9 月27日跳樓前之精神
    狀況處置為鑑定，並未論參醫療人員於郭豐嘉離開團體治療
    室時，上開陽台、門禁管制及監視諸具體之實際情形為判斷
    ，上開鑑定因範疇之限，不足據為被上訴人無過失之有利論
    據。
  4.被上訴人以其於系爭陽台加裝安全玻璃及護欄之設置，客觀
    上不足使郭豐嘉可任意穿越，已符合醫療法第56條之規定，
    難認被上訴人有何過失云云（本院卷217 頁反面至218 頁）
    。惟查，郭豐嘉墜樓處是面向文山高中方向12樓左側遺留衣
    物纖維及欄杆內陽台上遺留鐵屑剝落處，為兩造所不爭執。
    被上訴人於陽台上加裝安全玻璃及護欄，目的是為防止病患
    自該陽台墜落，乃為其應注意並能注意之事項，則其設置自
    需達到病患無法自該處逸出，始能達其目的。郭豐嘉係經由
    被上訴人未依規定管制之門禁進入該陽台，再自鐵欄杆護欄
    及安全玻璃門下方間隙墜樓，則被上訴人以門禁及鐵欄杆護
    欄及安全玻璃門以阻絕其精神病患自該處跳樓之目的即不完
    足而無法達成，結果導致精神病患因而死亡，自有疏於注意
    之情事，此與是否涉及違反醫療法第56條之規定無涉，被上
    訴人執此置辯，核非可取。
  5.綜上所述，郭豐嘉於96年9 月27日上午利用團體治療時間，
    離開團體治療室走出自動門進入陽台，穿越鐵欄杆護欄，自
    安全玻璃窗下方墜樓為不爭之事實，郭豐嘉因自高處墜落死
    亡，經檢察官督同法醫相驗明確，有相驗屍體証明書、法醫
    驗斷書及現場照片附卷（外放相驗卷）。則上訴人主張被上
    訴人治療郭豐嘉期間，因於非規定之門禁解除時間，未將郭
    豐嘉住院12 K復健病房通往陽台之自動門關閉或持續監視，
    所安裝之陽台安全玻璃及護欄又未完全達足以使病患無自該
    陽台墜落，保護病患生命、身體安全之程度，與郭豐嘉自該
    陽台墜落死亡間，有相當因果關係云云，核屬可採。
  (二)按因故意或過失，不法侵害他人之權利者，負損害賠償責任
    。故意以背於善良風俗之方法，加損害於他人者亦同；不法
    侵害他人致死者，對於支出醫療及增加生活上需要之費用或
    殯葬費之人，亦應負損害賠償責任；不法侵害他人致死者，
    被害人之父、母、子、女及配偶，雖非財產上之損害，亦得
    請求賠償相當之金額。民法第184 條第1 項、第192 條第1
    項、第194 條訂有明文。茲就上訴人之請求所受之損害，分
    述如下：
  1.殯葬費：
    上訴人因郭豐嘉死亡，支出郭豐嘉殯葬費用26萬3150元，且
    屬必要費用，為被上訴人所不爭執，故上訴人此部分請求，
    應予准許。
  2.非財產上損害：
    上訴人為郭豐嘉之母親，在高雄市鳳山區及林園區各有一間
    房屋，郭豐嘉死亡致上訴人白髮人送黑髮人，精神上自受有
    相當之痛苦。本院審酌上訴人育有一子一女，現與27歲之女
    兒（即郭豐嘉之姐）共同生活，郭豐嘉小時候患腦膜炎，嗣
    又患器質性精神病，上訴人曾陪郭豐嘉上學，以備郭豐嘉發
    病或癲癇發作時可在旁照顧，曾帶郭豐嘉曾在多家醫院治療
    ，足見母子情深；而被上訴人為財團法人，為醫治病人之公
    益法人，在郭豐嘉住院期間，亦予一段時間之治療照顧等一
    切情狀，認上訴人得請求非財產上損害為120 萬元。
  3.按損害之發生或擴大，被害人與有過失者，法院得減輕賠償
    金額，或免除之，民法第217 條第1 項定有明文。被上訴人
    於郭豐嘉在其醫院住院治療期間，吵著要回家，該時間為被
    上訴人對病患實施團體治療之時間，卻未將病房通往陽台之
    自動門禁管制，使郭豐嘉得趁被上訴人護理人員忙於工作之
    際，走出未關閉之自動門，進入陽台，穿越鐵欄杆護欄、自
    安全玻璃窗下方之間隙墜樓死亡，則被上訴人疏於門禁管制
    或持續監視及陽台安全保護病患設施未能阻止郭豐嘉穿越，
    郭豐嘉因器質性精神病在被上訴人醫院住院治療，其自我控
    制能力較一般正常人為弱，為使自己能通過鐵欄杆護欄，勉
    力擠壓身體穿越欄柵間隙，致右半側顏面骨嚴重挫傷、右腹
    部連續挫傷、右大腿內外側及左小腿前側挫傷（同上卷60頁
    反面至61頁），郭豐嘉上開行為，係同為致自己死亡結果亦
    有原因力。是就郭豐嘉死亡之發生，認郭豐嘉應負30% 責任
    ，被上訴人責任為70% ，爰予減輕被上訴人30% 賠償金額。
    兩造各自主張自己對郭豐嘉死亡不應負責或至多僅負10 %過
    失責任（本院卷112 頁），均非可採。職是，上訴人得請求
    之金額為102 萬4205元【計算式：（120 萬元+26 萬3150元
    ）×0.7=102 萬4205元】。
六、綜上所述，上訴人本於侵權行為之規定，請求被上訴人給付
    ，其請求於102 萬4205元及自起訴狀繕本送達翌日即97年9
    月5 日起至清償按年週年利率5%計算息之範圍內，為有理由
    ，應予准許。逾此所為請求，為無理由，應予駁回。又本件
    於判決後即告確定，上訴人陳明願供擔保為准假執行之宣告
    ，為無理由，應予駁回。原審就上開應准許部分，為上訴人
    敗訴之判決，尚有未洽。上訴意旨求予廢棄改判，為有理由
    ，爰由本院予以廢棄改判如主文第2 項所示。至於上訴人之
    請求不應准許部分，原判決為上訴人敗訴之判決，並駁回其
    假執行之聲請，經核於法並無不合，上訴意旨求予廢棄改判
    ，為無理由，應駁回其上訴。兩造其餘攻防不影響判決結果
    ，爰不逐一論述，併予敘明。
七、據上論結，本件上訴為一部有理由，一部無理由，依民事訴
    訟法第450 條、第449 條第1 項、第79條但書，判決如主文
    。
中    華    民    國   100    年    3     月    16    日
                            民事第六庭
                                審判長法官  許明進
                                法      官  蘇姿月
                                法      官  李炫德
以上正本證明與原本無異。
本件不得上訴。
中    華    民    國   100    年    3     月    16    日
                                書  記  官  賴梅琴